臺灣板橋地方法院交通事件裁定　　　　 94年度交聲字第883號
原處分機關　交通部公路總局臺北區監理所
異?議?人
即受處分人　甲○○○
上列受處分人因違反道路交通管理處罰條例案件，對於交通部公
路總局臺北區監理所於民國94年4 月15日所為之處分（原處分案
號：北監自裁字裁 40-V00000000、40-V00000000 號）聲明異議
，本院裁定如下：
    主  文
原處分均撤銷。
甲○○○汽車駕駛人，行車速度，超過規定之最高時速，處新臺
幣壹仟玖佰元，並記違規點數壹點。
甲○○○汽車駕駛人，駕駛汽車，違反本條例之行為，經交通勤
務警察或依法令執行交通稽查任務人員制止時，拒絕停車接受稽
查而逃逸，處新臺幣參仟元，並記違規點數壹點。
    理  由
一、異議意旨略以：本件異議人即受處分人甲○○○收到屏東縣
    警察局寄發之屏警交字第V00000000、V00000000號舉發違反
    道路交通管理事件通知單，惟舉發之違規日期民國（下同）
    94年2 月28日當天，異議人之子即車輛駕駛人姚第文並無駕
    車行經通知單上所載之違規地點臺一線422 公里北上處，且
    警方亦未提供任何違規證據或採證照片，實難令人甘服，爰
    依法聲明異議，請求撤銷原處分云云。
二、按汽車駕駛人，行車速度，超過規定之最高時速者，處新臺
    幣（下同）1200元以上2400元以下罰鍰；汽車駕駛人，駕駛
    汽車違反本條例之行為，經交通勤務警察或依法令執行交通
    稽查任務人員制止時，不聽制止或拒絕停車接受稽查而逃逸
    者，除按各該條規定處罰外，處3000元以上6000元以下罰鍰
    ；汽車駕駛人有第40條第1 項、第60條第1 項情形者，除依
    原條款處罰鍰外，各記違規點數1 點，道路交通管理處罰條
    例第40條、第60條第1 項及第63條第1 項第1 款分別定有明
    文。
三、經查：異議人甲○○○所有，由姚第文所駕駛車號8197-FG
    號之自用小客貨車，於94年2 月28日上午9 時許，行經臺一
    線公路422 公里處時，因「行速124 公里，限速70公里，超
    速54公里」、「拒絕停車接受稽查而逃逸」之違規事實，除
    經證人即舉發員警許世穎到庭結證外，並有屏東縣警察局屏
    警交字第V00000000 、V00000000 號舉發違反道路交通管理
    事件通知單、屏東縣警察局潮洲分局94年4 月6 日潮警交裁
    字第0940012461號函文影本各1 件附卷可稽。惟異議人否認
    有何超速及拒絕停車接受稽查而逃逸之違規行為，並以前揭
    情詞置辯。然查，本件證人即舉發員警許世穎到庭結證稱：
    當天伊已經過中央標準局檢驗合格的測速機測速，因為那是
    測速機並非照相機，所以沒有照片，伊測得違規人時速高達
    124 公里，伊鳴笛請其停車，但違規人繼續前進，後來有緩
    慢煞車，在距離現場有一段距離的機車行前停下來，違規人
    有停一下，後來就駕車離開現場，該機車行之負責人有向我
    表示該違規車輛的車牌號碼，因與伊看到的車牌號碼核對無
    誤，伊才開單告發；伊與機車行負責人並不認識，他是看到
    違規車輛的車牌號碼，所以才告訴伊車牌號碼，且從照片中
    可看出機車行之位置及機車行負責人所站立的位置等語（參
    見本院卷宗94年6 月27日訊問筆錄第3 、4 頁），並庭呈車
    道路況、警車測速停放處及機車行現場翻拍照片共5 幀供參
    。觀諸證人庭呈之現場翻拍照片5 幀，清楚顯示證人停放警
    車實施測速之地點，確為臺一線422 公里處，且該處確有「
    光明金香鋪」及「三陽機車」等商家，而依卷附異議人所拍
    攝之現場照片2 幀以觀，亦清楚顯示該處確有「光明金香鋪
    」之招牌，則異議人與證人所拍攝之照片，應係於相同地點
    所拍攝無訛，該處是否確有機車行之疑，已至為灼然。再參
    以目前之科技設備，警察使用之手持雷射測速槍，在測得超
    速違規車輛後，雖無法列印相片以之為物證，但執勤交通警
    察使用手持雷射測速槍之科學儀器，親自操作瞄準並在螢幕
    上見到超速之數據，警察本身即屬於人證，而執勤員警已到
    庭結證，陳述所見超速情形，而證人許世穎為執行交通勤務
    之警察，對於記明車牌號碼、車色、車型等可資辯明之資料
    ，為其業務內之事項，其觀察程度自較一般人更為專注，且
    舉發交通違規即為證人許世穎當時之勤務事項，則其對於車
    輛超速或不服稽查而逃逸之交通違規所為之反應動作當為熟
    稔，且證人許世穎與異議人素不相識，亦無怨隙，自應無甘
    冒自身觸犯偽證罪之風險而設詞誣攀異議人之理，故證人即
    舉發員警許世穎之證言，應為平允可信；此外，復無其他證
    據足認員警舉發時有看錯車牌之情形。另本件舉發時員警雖
    未當場拍照存證，然依道路交通管理處罰條例第7 條之2 第
    1 項第6 款規定，汽車駕駛人之違規行為經以科學儀器取得
    證據資料，因當場不能或不宜攔截製單舉發者，本得對汽車
    所有人逕行舉發處罰，而本件舉發員警亦就舉發經過於本院
    調查時到庭證述屬實，異議人自難以員警舉發時無採證照片
    云云，據為免責事由。且交通警察掣單舉發違反道路交通管
    理處罰條例所列之違規事實，本質上為行政處分，係公務員
    基於職務上之權力，依法就特定之具體事件所為之具公法上
    效果之單方行政行為，基於公務員為公法上行為具有公信力
    之原則，若無其他反證足以推翻，該行政處分當可被推定為
    真正，本此公信原則，立法者乃賦予行政機關制定違反道路
    交通事件統一裁罰標準及處理細則，使執勤警員得當機處分
    以達其維護交通秩序、安全之行政目的，反之，若謂公務員
    一切行政行為均需預留證據以證其實，則國家行政勢必窒礙
    難行，據此，刑事訴訟法就犯罪證據有關之規定中與屬行政
    秩序罰之交通違規裁罰本質不合之部分，自不在準用之列，
    從而，異議人既未就執勤員警之舉發有誤提出相關證據以供
    調查，本院經查亦無任何證據足資證明其有捏造事實違法取
    締之情事，則執勤員警本其維護交通秩序、安全職責所為之
    舉發，自應受到合法、正確之推定。綜上所述，本件異議人
    空言否認前開違規事實，無非事後卸責之詞，不足採信。本
    件事證明確，異議人於前揭時、地駕駛上開自用小客貨，行
    速124 公里，限速70公里，超速54公里及拒絕停車接受稽查
    而逃逸之違規行為，堪以認定。據此，本件異議意旨雖無理
    由，然原處分機關僅依道路交通管理處罰條例第40條第1 項
    、第60條第1 項及違反道路交通管理事件統一裁罰標準表之
    規定，分別裁處罰鍰1900元、3000元，漏未依同條例第63條
    第1 項第1 款之規定，各予記違規點數1 點，於法尚有未合
    ，爰依法撤銷原處分，另依道路交通管理處罰條例第40條第
    1 項、第60條第1 項、第63條第1 項第1 款及違反道路交通
    管理事件統一裁罰基準表，自為裁定裁罰異議人如主文第2
    、3 所示，以資適法。
據上論斷，應依道路交通案件處理辦法第20條，裁定如主文。
中　　華　　民　　國　　94　　年　　8 　　月　　16　　日
                  交通法庭  法　官  陳  靜  茹
以上正本證明與原本無異
如不服本裁定應於送達後5日內向本院提出抗告狀
                            書記官  廖  美  紅
中　　華　　民　　國　　94　　年　　8 　　月　　16　　日
